【裁判字號】    97,上易,70
【裁判日期】    970630
【裁判案由】    贓物
【裁判全文】
臺灣高等法院花蓮分院刑事判決          97年度上易字第70號
上  訴  人  臺灣花蓮地方法院檢察署檢察官
被      告  丙○○
選任辯護人  黃健弘律師
上列上訴人因贓物案件，不服臺灣花蓮地方法院96年度易字第42
2號中華民國97年4月2日第一審判決（起訴案號：臺灣花蓮地方
法院檢察署96年度偵字第4569號），提起上訴，本院判決如下：
    主  文
上訴駁回。
    理  由
一、本案經本院審理結果，認第一審判決對被告丙○○為無罪之
    諭知，核無不當，應予維持，並引用第一審判決書理由欄貳
    記載之證據及理由（如附件）。
二、檢察官上訴意旨略以：
（一）被告所涉故買贓物罪，業據同案被告彭振輝、甲○○於偵
      查中供述在卷，並有證人林莉瑋於警詢之證述及臺東縣警
      察局關山分局搜索扣押筆錄既扣押物品目表、贓物認領保
      管單及現場照片等在卷可證。
（二）同案被告甲○○於偵查中供稱曾告知被告銅線係由廢棄工
      廠剪來，核與被告於偵查中之供述相符，而廢棄工廠並非
      被告等人所有，於廢棄工廠剪取電纜線，仍係竊盜行為。
（三）同案被告甲○○及彭振輝均證稱與被告並不熟，且係第一
      次交易，則被告對不認識之人所販售電纜銅線理應更加注
      意，竟未追問對廢棄工廠有無所有權、管領權或有無得所
      有權人允許而剪取，即率然收購，與常理有悖。
（四）證人即查獲本案之員警高正雄亦證稱廢棄工廠之電纜線較
      扣案銅線粗，家用電纜線則比扣案電纜線細，也沒有那麼
      長等語，觀諸本件遭竊取之電纜線為行動電話基地台所使
      用之纜線，規格與一般常見之電纜線不同，被告為收購纜
      線回收物品之從業人員，應可知扣案電纜線非廢棄工廠所
      用，其規格既與一般常見電纜線有異，應懷疑其來源，縱
      信為廢棄工廠所剪取而來，亦該當故買贓物罪。
（五）證人林莉瑋就購買電纜線之證述與同案被告彭振輝、甲○
      ○之證稱不符，再參以證人林莉瑋證稱之其公司僅收大盤
      資源回收物品，不收零賣等語，再觀諸被告與同案被告等
      不熟，被告公司業務又不收零賣，只做大盤商收購，其竟
      反常為91公斤之零賣纜線開貨車前往偏僻倉庫，親自收購
      ，亦未要求簽立切結書，保證來源，且原審函詢資源回收
      工會，該工會亦函覆收購銅線價格為每公斤新台幣（以下
      同）190元，被告收購價格則為每公斤180元，觀諸同案被
      告甲○○等人與被告並無特殊情誼，所收購價格亦低於工
      會價格，被告所為顯與常情有違，原審認定被告不知所收
      購之電纜線係竊盜贓物，認事用法顯有違誤云云。
三、惟查：
（一）同案被告彭振輝、甲○○於偵查中均係供稱被告並不知扣
      案物品為贓物，證人林莉瑋於警詢之證述亦係與被告經由
      公司指派至同案被告甲○○等人指定處所收購電纜線等語
      ，且據上開證人之證述，被告於購買之前，已再三確認貨
      品來源無疑，故依其等之供述或證述並無法證明被告知悉
      所購買之電纜線係屬來源不明之贓物。至臺東縣警察局關
      山分局搜索扣押筆錄暨扣押物品目表、贓物認領保管單及
      現場照片等，均僅能證明被告確有買受系爭電纜線之行為
      ，尚無法以之證明被告有故買贓物之犯行。
（二）被告確係受公司指示與同案被告甲○○等人聯絡而收購系
      爭物品，此業據證人林莉瑋結證明確。且按之常理，若係
      被告私下所為之交易，豈可能尚與公司點貨人員林莉瑋共
      同前往收購處所？故被告辯稱係公司派其收購之詞應堪採
      信。至被告與同案被告甲○○、彭振輝及證人林莉瑋間就
      聯絡情形之供述略有差異，實係因各人彼此接受之指示不
      同所致，且同案被告甲○○等人並不可能知悉被告公司內
      部之情形，而依被告所述係由其公司老闆直接將電話交與
      其洽談，核之一般常理，由公司老闆決定後立即指示交由
      實際承辦人員直接與交易對象接觸之情形甚多，故被告上
      開供述應堪採信。且再參以證人林莉瑋已明白證稱係公司
      派其2人出外收購等語，故並無證據認定被告係私下承接
      上開收購業務，則以其公司是否收購零賣推論被告是否有
      故買贓物之犯意，顯非適論。本件堪信係由被告所屬公司
      派遺被告與證人林莉瑋共同出外收購銅線。
（三）至被告收購之價格為每公斤180元，雖較原審函詢資源回
      收公會函覆之收購銅線價格每公斤190元為低，然參以被
      告係與證人林莉瑋2人共同出外收購，且所到之處所係較
      偏僻之處，其收購之價格實與市價相當，並未明顯較低，
      參以常理，若被告確知所收購之電纜線係贓物，計以所需
      承擔之風險及收購之成本，豈可能僅以與市價僅相差10元
      之價格加以收購之理？故參以本件被告係親自前往收購，
      並係2人共同前往，再扣除其運費成本，被告辯稱收購之
      金額係扣除每公斤10元運費成本之詞，自屬合理，故被告
      辯稱係以與市價相當之價格收購系爭銅線之詞堪信為實在
      。
（四）又同案被告甲○○於偵查中係供稱同案被告彭振輝告知電
      纜線來源為正常的，故而告知被告銅線係自廢棄的大房屋
      剪回來的等語，則被告雖係初次交易，惟既係受公司之命
      前往收購，且信賴上開來源之說詞，未特別查證雖有輕忽
      之處，然尚與明知收購之物係屬贓物有間。
（五）況證人林莉瑋證稱伊與被告均不知買到的銅線係贓物，故
      未刻意隱藏，警察係在其等剛離開倉庫不久之產業道路上
      將其2人攔停，就發現車上載有銅線，伊與被告均不知所
      購得之銅線係彭振輝等人竊得之贓物，伊在公司僅負責分
      類工作，並外收購部分伊不懂亦未參與，被告應亦不知，
      伊在車上聽到被告與對方說絕不購買來路不明的銅線等語
      。此核與被告之供述相符。既然被告係以與市價相當之價
      格1公斤180元之收購價向彭振輝買受系爭電線，且買受後
      即將之置於車上，未刻意覆蓋掩藏等外在情況，足證被告
      應係不知系爭電線為贓物而有故買之犯意。
（六）本件因同案被告甲○○告知電纜線係自廢棄工廠剪來，以
      被告受雇未久之資歷，相信出售之人告知係他人棄置不要
      之物，難認有何違常。且系爭電纜線規格雖較一般家用電
      纜線粗，惟規格與工廠使用之物近似，以被告進入資源回
      收業務未久之資歷，相信同案被告甲○○告知之係自廢棄
      工廠剪來，而未懷疑或查證其來源，或要求出具來源證明
      、要求簽立切結書等，尚難以此即推認被告有故買贓物之
      認知。
（七）至被告雖未要求同案被告甲○○等人出具確有經廢棄工廠
      同意之證明及來源證明等，然參以上開所述，被告既係受
      其老闆之命與同案被告等人接洽買賣之事，顯然係因信任
      其間之關係而僅係受命至該處進行買賣行為，實難認其此
      部分之未查證即有收購贓物之故意。
（八）綜上所述，被告所辯尚有所據，並非不可採信。檢察官上
      訴意旨所指尚非有理由，應予駁回。
據上論結，應依刑事訴訟法第373條、第368條，判決如主文。
本案經檢察官乙○○到庭執行職務。
中    華    民    國    97    年    6    月     30    日
                  審判長法  官  何方興
                        法  官  林德盛
                        法  官  王紋瑩
以上正本係照原本作成。
本件不得上訴。
                        書記官  楊明靜
中    華    民    國    97    年    6     月    30    日
（附件）
臺灣花蓮地方法院刑事判決               96年度易字第422號
公  訴  人  臺灣花蓮地方法院檢察署檢察官
被      告  彭振輝  男  26歲（民國○○年○月○○日生）
                    身分證統一編號：Ｚ000000000號
                    住臺東縣池上鄉慶豐村慶豐133之1號
            甲○○  男  30歲（民國○○年○月○○日生）
                    身分證統一編號：Ｚ000000000號
                    居臺東縣池上鄉新興村新興89號
                    （現於臺灣花蓮看守所附設勒戒所觀察勒
                    戒中）
            丙○○  男  27歲（民國○○年○○月○日生）
                    身分證統一編號：Ｚ000000000號
                    住花蓮縣卓溪鄉卓溪村卓溪59之2號
上  一  人
選任辯護人  黃健弘律師
上列被告因竊盜等案件，經檢察官提起公訴（96年度偵字第4569號）
，本院判決如下：
    主  文
彭振輝攜帶兇器竊盜，處有期徒刑壹年，扣案新臺幣壹萬伍仟壹
佰元沒收。
甲○○牙保贓物，處有期徒刑陸月，如易科罰金，以新臺幣壹仟
元折算壹日，扣案新臺幣壹仟佰元沒收。
丙○○無罪。
    事  實
一、彭振輝意圖為自己不法所有，於民國96年9 月19日晚上11時
    許，在花蓮縣富里鄉石碑社區山上，持不知情友人溫偉龍所
    有客觀可為兇器之斧頭1 把，先將遠傳電信股份有限公司機
    房連接至電線桿上配電盒間之電纜線線頭及電線絕緣管分別
    截斷後，自配電盒端抽出管內遭截斷之電纜線而竊取之。得
    手後載往花蓮縣富里鄉明里橋下剝去外皮，再載至花蓮縣富
    里鄉羅山村33號旁不知情友人溫偉龍所有之倉庫存放。彭振
    輝並打聽得知甲○○知悉回收價格較高之資源回收商，遂於
    同年月20日下午5 時許，經由知情之甲○○牙保，在上開倉
    庫內，以每公斤新臺幣（下同）180 元之代價，出售予不知
    情之資源回收業者丙○○，得款共16,400元。彭振輝並將其
    中1,300 元交予甲○○，作為甲○○牙保之報酬。嗣丙○○
    買受後，以車牌號碼ZU -8419號自用小貨車載運欲搬回資源
    回收場時，於前揭倉庫附近產業道路旁，為警當場查獲，並
    扣得贓物銅線4 捆共計20公尺長、重約91公斤，並循線在上
    開倉庫內，查獲彭振輝及甲○○，而在彭振輝身上查得贓款
    15,100元，在甲○○身上查獲贓款1,300元。
二、案經臺東縣警察局關山分局報告臺灣花蓮地方法院檢察署檢
    察官偵查起訴。
    理  由
壹、有罪部分：
一、上開犯罪事實業據被告彭振輝於警詢時、偵查中及本院審理
    時、被告甲○○於本院審理時均坦承不諱，核與證人丙○○
    於警詢、偵查中；證人丁○○於警詢時及證人林莉瑋於警詢
    及本院審理時所證述之情節大致相符。此外，復有贓物認領
    保管單、刑案現場平面暨示意圖各1 紙、現場照片10張附卷
    及扣案之斧頭1把、贓款16,400 元可稽。被告彭振輝、甲○
    ○之自白，核與事實相符，犯行明確，自應依法論科。
二、扣案斧頭1 把，足供切斷電纜線及電線絕緣管，顯見應確實
    甚為鋒利，客觀上自足以對人之身體、生命構成威脅，而屬
    兇器無訛。是核被告彭振輝所為，係犯刑法第321第1項第 3
    款之攜帶兇器竊盜罪；被告甲○○所為，係刑法第349條第2
    項之牙保贓物罪（起訴書誤載為第349條第1項）。爰審酌被
    告彭振輝已有竊盜前科紀錄，竟於深夜時分，持斧頭前往山
    區竊取電纜線，犯罪手段及對社會治安所生之危害非輕，及
    於犯罪後尚知悔悟自始坦承犯行；被告甲○○為他人牙保贓
    物，造成追查贓物之困難，所害非輕，犯罪後一度矢口否認
    犯行等一切情狀，分別量處如主文所示之刑，並就被告甲○
    ○部分諭知易科罰金之折算標準。末查，自被告彭振輝、甲
    ○○身上分別扣得之15,100元、1,300 元，均係本案被告彭
    振輝及甲○○因犯罪所得之物，自應分別依法宣告沒收。至
    扣案之斧頭1 把，雖係供犯罪所用之物，惟並非被告所有，
    為被告彭振輝於本院審理時陳述在卷（參本院卷第98頁），
    爰不另為沒收之諭知，併此敘明。
貳、無罪部分：
一、公訴意旨略以：緣被告彭振輝於96年9 月19日晚上11時許，
    在花蓮縣富里鄉石碑社區山上，持客觀可為兇器之斧頭1 把
    ，竊得遠傳電信股份有限公司機房連接至電線桿上配電盒間
    之電纜線約20公尺（重約91公斤）並剝去外皮後，於同年月
    20日下午5 時許，經由知情之被告甲○○牙保，將上開竊得
    之贓物電纜銅線，在花蓮縣富里鄉羅山村33號旁倉庫內，由
    被告丙○○在明知該批銅線係來路不明之贓物之情形下，仍
    以每公斤180元，總計16,400 元之代價，加以故買，因認被
    告丙○○涉犯刑法第349條第2項之故買贓物罪嫌等語（起訴
    書誤載為第349條第1項）。
二、按犯罪事實應依證據認定之，無證據不得認定犯罪事實，刑
    事訴訟法第154條第2項定有明文。又事實之認定，應憑證據
    ，如未能發現相當證據，或證據不足以證明，自不能以推測
    或擬制之方法，以為裁判基礎。且認定不利於被告之事實，
    須依積極證據，苟積極證據不足為不利於被告事實之認定時
    ，即應為有利於被告之認定，更不必有何有利之證據，而被
    告否認犯罪事實所持之辯解，縱屬不能成立，仍非有積極證
    據足以證明其犯罪行為，亦不能遽為有罪之認定。（最高法
    院40年台上字第86號、30年上字第816 號、30年上字第1831
    號判例參照）。
三、公訴意旨認被告丙○○涉犯故買贓物罪嫌，無非以：(一)同案
    被告彭振輝、甲○○之供述；(二)證人林莉瑋於警詢時之證述
    ；(三)臺東縣警察局關山分局搜索扣押筆錄既扣押物品目錄表
    ；(四)贓物認領保管單；(五)現場照片等證據，為其主要論據。
    訊據被告丙○○堅詞否認有何故買贓物之犯行，辯稱：伊並
    不知本案電纜銅線為贓物，當時係公司派伊與林莉瑋一同前
    往收購，伊有一再詢問被告甲○○該批銅線是否為贓物，如
    係贓物伊就不收等語。經查：同案被告彭振輝已迭於警詢及
    本院審理時證稱：伊並不認識被告丙○○，被告丙○○至上
    開倉庫收購電纜銅線時，有問被告甲○○電纜銅線來源，被
    告甲○○答以係正常的，被告丙○○應不知所收購之電纜銅
    係其所盜得等語（參警卷第8頁、本院卷第65 頁）。核與證
    人林莉瑋於警詢及本院審理時一再證稱：被告丙○○在聯繫
    過程中，有一再向對方表示若係來路不明之贓物將不收購等
    語（參警卷第24至第25頁、本院卷第71頁）；及證人甲○○
    於本院審理時證稱：有告訴被告丙○○貨源是乾淨的等語（
    參本院卷第92頁）一致。再佐以證人即本案查獲之警員高正
    雄於本院審理時到庭證稱：我們當天係接獲線報有人自玉里
    南下關山收購電纜線，就前往關山埋伏，看見被告丙○○開
    著小貨車從山上下來就攔查，發現車上有一批電纜線，從車
    子外面即可看到有用黃色的袋子裝著電纜線，但沒有封住。
    查獲當時被告丙○○反應正常，也很配合等語，足見當時被
    告丙○○不僅未就收購之銅線加以遮掩，嗣為警查獲，亦無
    任何畏罪情虛之舉，顯然被告丙○○是否明知該批電纜銅線
    係贓物，已有可疑。再者，本案電纜線在被告彭振輝竊得後
    ，已將之剝去外皮僅存銅線，確實難從外觀加以分辨來源，
    亦有照片附卷可稽，是被告丙○○辯稱並不知該批銅線為來
    路不明之贓物等語，即非全然不可採信。至被告丙○○就究
    何人與被告甲○○接洽收購本案銅線，與證人林莉瑋所證述
    之情節固略有出入，惟此部分縱被告所言有所不實，亦難僅
    執此即推論被告丙○○確實明知本案銅線為贓物而故買。此
    外，復查無其他積極證據足以證明被告丙○○確實明知所收
    購之銅線係來路不明之贓物，則依前揭判例之意旨，自應為
    被告丙○○有利之認定，而為無罪之諭知。
據上論斷，應依刑事訴訟法第299條第1項前段、第301條第1項前
段，刑法第321條第1項第3款、第349條第2項、第41條第1項前段
、第38條第1項第3款，刑法施行法第1條之1，判決如主文。
本案經檢察官孫源志到庭執行職務。
中    華    民    國    97    年    4     月    2     日
                  刑事第二庭    審判長法  官  林碧玲
                                      法  官  沈培錚
                                      法  官  林恒祺
上列正本證明與原本無異。
如對本判決不服，應於送達後10日內，向本院提出上訴狀（上訴
狀應記載具體上訴理由並應抄附繕本）告訴人或被害人如對於本
判決不服者，應具備理由請求檢察官上訴，其上訴期間之計算係
以檢察官收受判決正本之日期為準。
中    華    民    國    97    年    4     月    2     日
                                      書記官
附錄本判決論罪之法律條文：
中華民國刑法第321條
（加重竊盜罪）
犯竊盜罪而有左列情形之一者，處6月以上、5年以下有期徒刑：
一  於夜間侵入住宅或有人居住之建築物、船艦或隱匿其內而犯
    之者。
二  毀越門扇、牆垣或其他安全設備而犯之者。
三  攜帶兇器而犯之者。
四  結夥三人以上而犯之者。
五  乘火災、水災或其他災害之際而犯之者。
六  在車站或埠頭而犯之者。
前項之未遂犯罰之。
中華民國刑法第349條
（普通贓物罪）
收受贓物者，處3年以下有期徒刑、拘役或5百元以下罰金。搬運
、寄藏、故買贓物或為牙保者，處5 年以下有期徒刑、拘役或科
或併科1千元以下罰金。
因贓物變得之財物，以贓物論。


司法院資訊處製作；財團法人民間司法改革基金會備份。
